---
title: "Auxometria"
subtitle: "Calcolo dell'incremento di volume di un bosco con il metodo della 'formula generale'"
author:
  - Scotti Roberto
  - La Marca Orazio
  - Rinaldini Giulia
output: 
  html_notebook: 
    toc: true
    toc_float: false
---
# Introduzione

Il procedimento di stima tramite 'formula generale' è basato sul rilievo di incrementi di diametro e di altezza su molti 'alberi modello'.
Gli incrementi compensati vengono utilizzati per stimare il saggio di incremento di volume tramite la seguente approssimazione:  
$$
\frac {\Delta V}  V \;=\enspace 2 \; \frac {\Delta d130} {d130} + \frac {\Delta htot} {htot}
$$

```{r setup, echo=FALSE}
rm(list=ls())
knitr::opts_chunk$set(
  results = 'hold'
  , tidy = TRUE
)
library(tidyverse)
```


# Acesso ai rilievi e controllo di congruenza della base dati
```{r read-data, results='hide', cache = TRUE}
library(googlesheets)
suppressMessages(library(dplyr))
gsn <- "Particella Podernovo piante crescita ORIGINALE"
#  gs_ls(gsn)  # useful the first time to recover the key
# key:                                          "1J1InF1CwalFzOVyngKfBque8L3SZ8TTz-WDW49gjoLs"
gsurl <- "https://docs.google.com/spreadsheets/d/1J1InF1CwalFzOVyngKfBque8L3SZ8TTz-WDW49gjoLs"
DB0 <- gs_url(gsurl)
tabs <- tribble(
  ~ord,                    ~ws_name,                    ~tibble,  ~p_key, ~e_key, ~in_tab
,    0,   "CoefficientiDiRiduzione",   "CoefficientiDiRiduzione",  NA,     NA,     NA
,    1,                 "Complesso",                 "Complesso",  NA,     NA,     NA
,    2, "PiedilistaCavallettamento", "PiedilistaCavallettamento",  NA,     NA,     NA
,    3,             "AlberiModello",             "AlberiModello", "id_am", NA,     NA
,    4,          "IncrementiRaggio",          "IncrementiRaggio", "id_am", "id_am", "AlberiModello"
,    5,         "IncrementiAltezza",         "IncrementiAltezza", "id_am", "id_am", "AlberiModello"
)
## Acquisizione tabelle da GoogleSheet
for (i in 1:nrow(tabs)) {
  assign(tabs$tibble[i], gs_read(DB0, tabs$ws_name[i], verbose=F))
  Sys.sleep(2)
}
## Controllo chiavi
# In condizioni di applicazione operativa è opportuno passare attraverso un sistema di gestione di 
# basi di dati (ad es. SQLite) per consolidare preventivamente questi controlli.
# In questo esempio semplificato è presente una sola Area di Saggio
# Il controllo sulle 'chiavi' delle tabelle riguarda semplicemente l'identificativo del fusto 'id_am', 
# che è chiave primaria per 'AlberiModello' ed è anche chiave esterna per le tabelle degli incrementi.
## Controllo chiavi primarie
chk_key_is_unique <- function(t) {
  t <- unlist(t)
  length(t) == length(unique(t))
}
#   AlberiModello$id_am[1] <- AlberiModello$id_am[2]  # for testing purposes
for (i in which(!is.na(tabs$p_key))) {
  key <- unlist(get(tabs$tibble[i])[,tabs$p_key[i]])
  if (!length(key) == length(unique(key))) 
    stop(paste('"', tabs$p_key[i], '"', "not unique in", '"', tabs$tibble[i]), '"' )
}
## Controllo chiavi esterne
#   IncrementiAltezza$id_am[1] <- 99   # for testin purposes
for (i in which(!is.na(tabs$e_key))) {
  key <- unlist(get(tabs$tibble[i])[,tabs$e_key[i]])
  ref <- unlist(get(tabs$in_tab[i])[,tabs$e_key[i]])
  if (!length(key) == length(intersect(key, ref))) 
    stop(paste('"', tabs$e_key[i], '"', "not mapped out of", '"', tabs$tibble[i]), '"' )
}

```
# Calcolo incremento di volume
```{r inc_volume, fig.align='center'}
source("F_regr.plot.R")
k_ha <- 1 / Complesso$sup_ads_ha
# coefficiente di espansione della superficie di rilevo all'ettaro

# Classi diametriche
acld <- 5
Tavola <- PiedilistaCavallettamento %>%
  fill(specie) %>%
  mutate(cld = round(PiedilistaCavallettamento$d_130/acld)*acld) %>%
  group_by(specie, cld) %>%
  summarise( freq = sum(frequenza, na.rm=T)) %>%
  mutate(freq_ha = freq * k_ha) %>%
  rename(d_130 = cld)

# Curva ipsometrica
# Rinaldini:   =13.625*LN(A3)-16.875
summary(ci <- lm(h_tot ~ log(d_130), AlberiModello))
plot(regr.plot(df=AlberiModello, fit=ci, xvar="d_130", xpred = Tavola$d_130,
                xlbl = "d130 [cm]", ylbl = "altezza [m]", tit = "Curva ipsometrica"))
Tavola <- Tavola %>%
  mutate(altezza = predict(ci, Tavola))

# Volume
Tavola <- Tavola %>%
  left_join(select(CoefficientiDiRiduzione, D, F), by = c("d_130" = "D")) %>%
  mutate( vol_unit = F * altezza * d_130^2 * pi/40000
          , vol_classe = vol_unit * freq_ha)

# Incrementi di diametro
irc <- "inc_r_"
IncRaggio <- IncrementiRaggio  %>% 
      gather(starts_with(irc), key = "year0", value = "inc_r") %>%
      mutate(year = as.numeric(substr(year0, 
                                      nchar(irc)+1, nchar(year0)))) %>%
      select(id_am, year, inc_r)
IncDiam <- IncRaggio %>%
  group_by(id_am) %>%
  summarise(inc_d = mean(inc_r) *2 /1000) %>%
  left_join(select(AlberiModello, id_am, d_130), by="id_am")
summary(cid <- lm(inc_d ~ d_130, IncDiam))
# Rinaldini:  =0.0165*(A3)-0.2202
print(regr.plot(df = IncDiam, fit = cid, tit = "Compensazione incrementi di d_130"))
Tavola <- Tavola %>%
  mutate(inc_d = predict(cid, Tavola))

# Incremento di altezza
ihc <- "inc_h_"
IncAltezza <- IncrementiAltezza %>%
      gather(starts_with(ihc), key = "year0", value = "inc_h") %>%
      mutate(year = as.numeric(substr(year0, 
                                      nchar(ihc)+1, nchar(year0)))) %>%
      select(id_am, year, inc_h)
IncAltezza_sintesi <- IncAltezza %>%
  group_by(id_am) %>%
  summarise(inc_h = mean(inc_h)/100 ) %>%
  left_join(select(AlberiModello, id_am, d_130), by="id_am")
summary(cih <- lm(inc_h ~ log(d_130), IncAltezza_sintesi))
# Rinaldini:  =(0.2642*LN(A3)-0.5592)
print(regr.plot(df = IncAltezza_sintesi, fit = cih, xvar = "d_130", tit = "Compensazione incrementi di h_tot"))
Tavola <- Tavola %>%
  mutate(inc_h = predict(cih, Tavola))

# Incremento di volume
Tavola <- Tavola %>%
  mutate(inc_V = vol_classe * (2*inc_d/d_130 + inc_h/altezza) )

Tavola %>%
  ungroup() %>%
  select(-specie, -freq) %>%
  knitr::kable(digits=3)


```

# Conclusione
Si stimano:  
* `r signif(sum(Tavola$vol_classe),4)`  _m^2^ ha^-1^_   di __massa in piedi__  
* `r signif(sum(Tavola$inc_V),4)`  _m^2^ ha^-1^ anno^-1^_  di __incremento di volume__

